臺灣板橋地方法院刑事判決　　　　　　　99年度易字第3618號
公　訴　人　臺灣板橋地方法院檢察署檢察官
被　　　告　蔡水木
上列被告因違反家庭暴力防治法等案件，經檢察官提起公訴（99
年度偵字第27926 號），被告於準備程序中就被訴事實為有罪之
陳述，經本院裁定進行簡式審判程序，判決如下：
    主  文
蔡水木違反法院依家庭暴力防治法第十四條第一項所為禁止實施
家庭暴力之民事通常保護令裁定，處有期徒刑月，如易科罰金
，以新臺幣壹仟元折算壹日。又意圖為自己不法之所有，以不正
方法由自動付款設備取得他人之物，處有期徒刑月，如易科罰
金，以新臺幣壹仟元折算壹日。應執行有期徒刑伍月，如易科罰
金，以新臺幣壹仟元折算壹日。
    事  實
一、蔡水木為呂昱慧之前夫，2 人間具有家庭暴力防治法第3 條
    第1 款所定「前配偶」之家庭成員關係。蔡水木前因對呂昱
    慧有家庭暴力之傷害行為，業經本院依呂昱慧之聲請，於民
    國99年5 月31日，以99年度家護字第356 號核發民事通常保
    護令，裁定蔡水木不得對呂昱慧實施身體或精神上不法侵害
    之行為，亦不得對呂昱慧為騷擾之聯絡行為，上開保護令之
    有效期間為1 年。詎蔡水木於知悉上開保護令之內容後，竟
    仍基於違反保護令之犯意，於上開保護令有效期間內之99年
    9 月6 日22時許至翌日1 時許，在臺北縣新莊市（已改制為
    新北市新莊區，以下同）中港路595 號2 樓呂昱慧住處內，
    徒手或持菜刀之刀背、刀面毆打呂昱慧，致呂昱慧受有頭頂
    部紅腫2X2 公分及3X3 公分各1 處、右臉多處瘀青3X3 公分
    、2X2 公分及2X2 公分、前頸胸部擦傷4X1 公分2 處及1X0.
    5 公分1 處、腹部挫傷併下腹疼痛、右上臂瘀青2X1 公分及
    1X1 公分各1 處、右上臂擦傷0.5 至0.6 公分多處、右手腕
    瘀青2X1 公分、右手背瘀青3X3 公分之傷害（所涉傷害罪嫌
    部分，業據呂昱慧於偵查中撤回告訴），以此方式對呂昱慧
    實施身體上不法侵害（起訴書贅載精神上不法侵害，應予刪
    除）之家庭暴力行為，而違反本院所核發之上開民事通常保
    護令裁定（犯罪事實(一)）。蔡水木另基於意圖為自己不法所
    有之單一犯意，於99年9 月7 日1 時許，乘呂昱慧前往警局
    報案之際，在上址拿取呂昱慧所有之郵局提款卡及永豐商業
    銀行提款卡各1 張（所涉竊盜罪嫌部分，由檢察官另為不起
    訴處分）後，未得呂昱慧之同意，於99年9 月7 日1 時21分
    許，在臺北縣新莊市○○街25號昌盛郵局之自動櫃員機，擅
    自插入上開郵局提款卡，並輸入提款密碼，以此不正方法，
    使自動付款設備辨識系統對於真正持卡人之判別錯誤，而接
    續自該自動付款設備取得現金新臺幣（下同）5 萬元及4 萬
    元，復承前單一犯意，在某中國信託商業銀行之自動櫃員機
    ，擅自插入上開永豐商業銀行提款卡，並輸入提款密碼，以
    此不正方法，使自動付款設備辨識系統對於真正持卡人之判
    別錯誤，而接續自該自動付款設備取得1 萬元，提款完畢後
    隨即將上開提款卡均置回原處（犯罪事實(二)）。
二、案經呂昱慧訴由臺北縣政府警察局（已改制為新北市政府警
    察局）新莊分局移送臺灣板橋地方法院檢察署檢察官偵查起
    訴。
    理  由
一、本案被告蔡水木所犯係死刑、無期徒刑、最輕本刑為3 年以
    上有期徒刑以外之罪，其於準備程序中就前揭被訴事實為有
    罪之陳述，經審判長告知簡式審判程序之旨，並聽取其與公
    訴人之意見後，本院認無不得或不宜改依簡式審判程序進行
    之情事，依刑事訴訟法第273 條之1 第1 項、第284 條之1
    規定，裁定本案進行簡式審判程序；且依刑事訴訟法第273
    條之2 及第159 條第2 項規定，不適用傳聞法則有關限制證
    據能力之相關規定，合先敘明。
二、上揭犯罪事實，業據被告於偵查中及本院審理時均自白不諱
    ，與告訴人呂昱慧於警詢時及偵查中、證人蔡欣凌於警詢時
    之指證情節互核相符，並有行政院衛生署臺北醫院99年9 月
    7 日受理家庭暴力事件驗傷診斷書、查詢帳戶最近交易資料
    、存褶存款往來明細查詢一覽表各1 紙在卷可稽，足見被告
    任意性之自白與事實相符，堪予採信。本案事證明確，被告
    犯行洵堪認定，應依法論科。
三、按家庭暴力防治法所稱「家庭暴力」者，謂家庭成員間實施
    身體或精神上不法侵害之行為，該法第2 條第1 款定有明文
    。經查，本件被告與告訴人原為夫妻，嗣經本院判決離婚一
    事，業據被告及告訴人於本院訊問時均陳明屬實，並有本院
    99年度婚字第252 號民事判決書、全戶戶籍資料查詢結果各
    1 份附卷可參，故於被告行為時，2 人間具有家庭暴力防治
    法第3 條第1 款所定「前配偶」之家庭成員關係。又被告已
    知悉上開保護令內容一節，亦據其於本院訊問時供明在卷（
    見本院卷宗第24頁）。從而，被告於上開保護令之有效期間
    內傷害告訴人身體之行為，應屬身體上不法侵害之家庭暴力
    之行為而違反上開保護令之禁令。次按刑法第339 條之2 第
    1 項之以不正方法由自動付款設備取得他人之物罪，其所謂
    「不正方法」，係泛指一切不正當之方法而言，並不以施用
    詐術為限，例如以強暴、脅迫、詐欺、竊盜或侵占等方式取
    得他人之提款卡及密碼，再冒充本人由自動提款設備取得他
    人之物，或以偽造他人之提款卡由自動付款設備取得他人之
    物等等，均屬之（最高法院94年度臺上字第4023號判決意旨
    參照）。是核被告犯罪事實(一)所為，係犯家庭暴力防治法第
    61條第1 款之違反保護令罪；犯罪事實(二)所為，係犯刑法第
    339 條之2 第1 項之以不正方法由自動付款設備取得他人之
    物罪。被告於密切接近之時間，先後3 次以不正方法由自動
    付款設備取得告訴人之金錢，所侵害均係同一法益，各行為
    間之獨立性極為薄弱，顯係基於同一犯罪計畫及目的，依一
    般社會健全觀念難以強行分離，應認係基於單一犯意接續所
    為，而包括於一行為予以評價，並論以接續犯之一罪（最高
    法院86年臺上字第3295號判例意旨參照）。被告所犯上開2
    罪間，犯意各別，行為分殊，罪名有異，應予分論併罰。爰
    審酌被告明知上開保護令之內容，竟仍違反禁令，顯然漠視
    法令之禁制，又不思正道取財，竟圖不勞而獲，詐領他人存
    款，破壞社會秩序及他人財產安全，兼衡被告曾有傷害前科
    之素行（見卷附臺灣高等法院被告前案紀錄表）、生活狀況
    、智識程度、犯罪之動機、目的、手段、所詐領款項之數額
    、坦承犯行之犯罪後態度等一切情狀，各量處如主文所示之
    刑暨定其應執行之刑，並均諭知易科罰金之折算標準。至被
    告所持以傷害告訴人之菜刀（未扣案），係在告訴人之住處
    取得，業據被告於警詢時陳明在卷（見偵查卷宗第5 頁），
    核與告訴人之供述情節相符（見偵查卷宗第11頁），復查無
    其他積極證據足認係被告所有之物，爰不予宣告沒收，附此
    敘明。
據上論斷，應依刑事訴訟法第273 條之1 第1 項、第299 條第1
項前段，家庭暴力防治法第61條第1 款，刑法第11條前段、第33
9 條之2 第1 項、第41條第1 項前段、第51條第5 款，判決如主
文。
本案經檢察官黃明絹到庭執行職務。
中    華    民    國    100   年    2     月    10    日
                  刑事第八庭    法  官    賴彥魁
上列正本證明與原本無異。
如不服本判決，應於判決送達後10日內，向本院提出上訴書狀，
並應敘述具體理由；其未敘述上訴理由者，應於上訴期間屆滿後
20日內向本院補提理由書（均須按他造當事人之人數附繕本），
「切勿逕送上級法院」。
                                書記官    楊文祥
中    華    民    國    100   年    2     月    10    日
附錄本案論罪科刑法條全文：
家庭暴力防治法第61條：
違反法院依第14條第1 項、第16條第3 項所為之下列裁定者，為
本法所稱違反保護令罪，處3 年以下有期徒刑、拘役或科或併科
新臺幣10萬元以下罰金：
一、禁止實施家庭暴力。
二、禁止騷擾、接觸、跟蹤、通話、通信或其他非必要之聯絡行
    為。
三、遷出住居所。
四、遠離住居所、工作場所、學校或其他特定場所。
五、完成加害人處遇計畫。
中華民國刑法第339 條之2
意圖為自己或第三人不法之所有，以不正方法由自動付款設備取
得他人之物者，處3 年以下有期徒刑、拘役或1 萬元以下罰金。
以前項方法得財產上不法之利益或使第三人得之者，亦同。